臺灣高等法院刑事裁定
111年度抗字第286號
抗  告  人  
即  被  告  林昆賢



上列抗告人即被告因違反組織犯罪條例等案件，不服臺灣臺北地
方法院中華民國111年1月24日裁定（110年度訴字第683號），提
起抗告，本院裁定如下：
    主  文
抗告駁回。                                             
    理  由
一、原裁定意旨略以:被告林昆賢因違反組織犯罪條例等案件，
    經法院訊問後，認其涉犯組織犯罪防制條例第3條第1項後段
    參與犯罪組織罪、刑法第339條之4第1項第1款、第2款加重
    詐欺取財罪、洗錢防制法第14條第1項洗錢罪等罪嫌，犯罪
    嫌疑重大，且被告有刑事訴訟法第101條第1項第2款規定之
    情形，有羈押之必要，故裁定自民國110年9月3日起羈押並
    禁止接見、通信之，復於同年12月3日起延長羈押2月，並禁
    止接見、通信。而原審於111年1月19日訊問被告後，認被告
    坦承犯行，是其犯罪嫌疑重大，且前述羈押原因依然存在，
    惟無羈押之必要，乃裁定被告於提出新臺幣(下同)3萬元後
    ，准予停止羈押，惟被告無法提出代替羈押必要性之保證金
    ，審酌本案固於同日辯論終結，然尚未宣判、確定，為保全
    後續審判程序得以順利進行，暨將來刑罰執行得以遂行之目
    的，經依比例原則權衡國家刑事司法權之有效行使、社會秩
    序、公共利益、被告人身自由之私益及防禦權受限制之程度
    等一切情狀後，認仍有繼續羈押被告之必要，爰裁定自111
    年2月3日起延長羈押2月，然因本案業已調查證據完畢，認
    被告應已無勾串共犯或證人之虞，自無再予禁止接見、通信
    之必要，而予解除等語明確。
二、抗告意旨略以:抗告人即被告林昆賢(下稱被告)業已坦承全
    部犯罪事實，且與共犯均不相識，原審諭知交保3萬元，然
    因家中經濟全靠被告一人支撐，母親生病且醫藥費靠父親籌
    借，故無法繳交保證金，本件業已調查完畢，也無勾串證人
    之可能，被告深感後悔，也與被害人達成賠償和解，故需工
    作以償還告訴人，為此請求法院停止羈押，為此提起本件抗
    告等語。
三、被告經法官訊問後，認為犯罪嫌疑重大，而有㈠逃亡或有事
    實足認為有逃亡之虞，㈡有事實足認為有湮滅、偽造、變造
    證據或勾串共犯或證人之虞，㈢所犯為死刑、無期徒刑或最
    輕本刑為5年以上有期徒刑之罪，有相當理由認為有逃亡、
    湮滅、偽造、變造證據或勾串共犯或證人之虞者情形之一，
    非予羈押，顯難進行追訴、審判或執行者，得羈押之，刑事
    訴訟法第101條第1項定有明文。法院對被告執行羈押，其本
    質上係為使刑事訴訟程序得以順利進行，或為保全證據或為
    擔保嗣後刑之執行，而對被告所實施剝奪其人身自由之強制
    處分，故法院僅須依刑事訴訟法第101條第1項（或刑事訴訟
    法第101條之1第1項）之規定，並審查被告犯罪嫌疑是否重
    大、有無賴此保全偵審或執行之必要。而關於羈押之原因及
    其必要性，法院應就具體個案，依通常生活經驗法則、論理
    法則衡酌是否有非予羈押顯難保全證據或難以遂行訴訟程序
    之情形為判斷。對於被告羈押與否之審查，其目的既僅在判
    斷有無實施羈押強制處分之必要，並非認定被告有無犯罪之
    實體審判程序，關於羈押之要件，即無須經嚴格證明，以經
    釋明得以自由證明為已足。經查:
　㈠本件檢察官係以被告涉犯組織犯罪條例第3條第1項後段之參
    與犯罪組織罪、刑法第339條之4第1項第1款、第2款之冒用
    公務員名義罪、3人以上共犯詐欺之加重詐欺取財罪，及洗
    錢防制法第2條第1款、第2款規定之洗錢罪等罪嫌，向法院
    提起公訴，經原審訊問後，被告確坦承犯行，且該案業經原
    審於111年2月16日以110年度訴字第683號判處應執行有期徒
    刑2年2月在案，此亦有本院公務電話查詢紀錄表及臺灣臺北
    地方法院主文公告查詢系統各1份在足憑，是足認被告涉犯
    上開犯罪嫌疑確屬重大。
　㈡而原審於111年1月19日就該案辯論終結後，認相關證據均已
    調查完畢，乃諭知被告提出3萬元後，准予停止羈押，然因
    被告無法提出上開保證金，乃裁定自111年2月3日起延長羈
    押2月，惟解除接見、通信等情，有本院被告全國前案紀錄
    表、上開裁定及臺灣臺北地方法院被告具保責付辦理程序單
    、覓保無著報告各1份在卷足憑。再者，被告前確有經通緝
    始到案之紀錄，有本院被告全國前案紀錄表1份在卷足憑，
    是被告既覓保無著，復有經法院通緝始到案之紀錄，所涉犯
    罪又經法院判決應執行有期待徒刑2年2月，是實有事實足認
    被告確有逃亡之虞。
　㈢綜上，本件被告涉犯組織犯罪條例、詐欺取財及洗錢等罪，
    犯罪嫌疑重大，且有逃亡之虞，而羈押之目的在保全刑事偵
    查、審判及執行之進行，並確保刑事偵查及審判機關得以依
    法從事犯罪事實之調查與認定，而本案雖業經原審辯論終結
    宣判，然其後仍有經上訴審理之可能性及擔保執行之必要性
    ，是羈押之必要性仍屬存在。審酌被告所犯係詐欺取財等罪
    ，對社會治安造成重大危害，權衡對社會侵犯之危害性及國
    家刑罰權遂行之公益考量，認對被告維持羈押處分係適當、
    必要，且經司法追訴、審判之國家與社會公益，及被告人身
    自由之私益兩相利益衡量後，對被告延長羈押堪稱相當，符
    合憲法比例原則及刑事訴訟法上羈押相當性原則之要求，而
    認前開羈押原因依然存在。
　㈣從而，原審認本案尚無法改以責付、限制住居等對被告自由
    權利侵害較輕微之強制處分措施替代，認對被告維持羈押處
    分尚屬適當、必要，合乎比例原則，認有繼續羈押之必要，
    故應自111年2月3日起，延長羈押2月，難認有何違誤之處。
    被告雖執前詞提起抗告，然其個人家庭生活及經濟狀況等實
    非法院審酌羈押與否之要件，是其抗告為無理由，應予駁回
    。
四、據上論斷，應依刑事訴訟法第412 條，裁定如主文。
中　　華　　民　　國　　111 　年　　2 　　月　　22　　日
                  刑事第四庭    審判長法  官  陳筱珮
                                      法  官  羅郁婷
                                      法  官  柯姿佐
以上正本證明與原本無異。
不得再抗告。
                                      書記官  許銘顯
中　　華　　民　　國　　111 　年　　2 　　月　　22　　日